臺灣雲林地方法院民事裁定
111年度消債更字第66號
聲  請  人
即 債 務人  陳聰明即陳鏡水    


代  理  人  丁詠純律師(法扶律師)
複代理人    邱創典律師
債  權  人  合作金庫商業銀行股份有限公司

法定代理人  雷仲達  


債  權  人  華南商業銀行股份有限公司

法定代理人  黃俊智  
代  理  人  郭國強  
債  權  人  台北富邦商業銀行股份有限公司

法定代理人  程耀輝  


債  權  人  國泰世華商業銀行股份有限公司

法定代理人  郭明鑑  
代  理  人  薛鈞    
債  權  人  兆豐國際商業銀行股份有限公司

法定代理人  張兆順  
代  理  人  林勵之  
債  權  人  京城商業銀行股份有限公司

法定代理人  戴誠志  

債  權  人  滙豐(台灣)商業銀行股份有限公司

法定代理人  陳紹宗  


債  權  人  臺灣新光商業銀行股份有限公司

法定代理人  李增昌  
代  理  人  羅雅齡  
債  權  人  陽信商業銀行股份有限公司

法定代理人  陳勝宏  


債  權  人  凱基商業銀行股份有限公司


法定代理人  龐德明（Stefano Paolo Bertamini）



債  權  人  日盛國際商業銀行股份有限公司

法定代理人  洪主民  


債  權  人  中國信託商業銀行股份有限公司


法定代理人  利明献  


債  權  人  台新資產管理股份有限公司

法定代理人  吳統雄  
上列當事人間因消費者債務清理事件債務人聲請更生，本院裁定
如下：
    主  文
債務人自中華民國一百一十一年十二月二十一日十一時起開始更
生程序，並命司法事務官進行本件更生程序。
    理  由
一、按債務人不能清償債務或有不能清償之虞，且無擔保或無優
    先權之債務總額未逾新臺幣（下同）1,200萬元者，於法院
    裁定開始清算程序或宣告破產前，得向法院聲請更生；債務
    人對於金融機構負債務者，在聲請更生或清算前，應向最大
    債權金融機構請求協商債務清償方案，或向其住、居所地之
    法院或鄉、鎮、市、區調解委員會聲請債務清理之調解，消
    費者債務清理條例（下稱消債條例）第3條、第42條第1項、
    第151條第1項分別定有明文。揆諸消債條例之立法目的，乃
    在於使陷於經濟上困境之消費者，得分別情形利用更生或清
    算程序清理債務，藉以妥適調整債務人與債權人及其他利害
    關係人之權利義務關係，保障債權人之公平受償，並謀求消
    費者經濟生活更生之機會，從而健全社會經濟發展（消債條
    例第1條規定參照）。準此，債務人若有不能清償債務或有
    不能清償之虞，且客觀上並無濫用更生或清算程序之情事，
    自應使其藉由消債條例所定程序以清理債務，債務人於消債
    條例前置協商或調解程序中，自應本於個人實際財產及收支
    狀況，依最大誠信原則，商討解決方案，如終究不能成立協
    商或調解，於聲請更生或清算時，法院自宜綜衡債務人全部
    財產及收支狀況，進而評估債務人是否因負擔債務而不能維
    持最基本之生活條件，以及其陳報各項花費是否確屬必要性
    支出；如曾有協商或調解方案，該條件是否已無法兼顧個人
    生活基本需求等情，以判斷債務人是否有上開消債條例第3
    條所謂「不能清償或有不能清償之虞」，或有無濫用債務清
    理程序等情事。又法院開始更生程序之裁定，應載明其年、
    月、日、時，並即時發生效力。法院裁定開始更生或清算程
    序後，得命司法事務官進行更生或清算程序，必要時得選任
    律師、會計師或其他適當之自然人或法人一人為監督人或管
    理人，消債條例第45條第1項、第16條第1項亦有明定。
二、聲請意旨略以：債務人對金融機構及非金融機構債權人之債
    務總金額合計2,681,621元，於消債條例施行後，依規定向
    本院聲請消費者債務清理前置調解程序，嗣因調解不成立終
    結。而債務人客觀上就已屆清償期之債務有不能清償或不能
    清償之虞，復債務人未經法院裁定開始清算程序或宣告破產
    ，爰聲請更生等語。
三、經查：
㈠、債務人於聲請更生前5年內未從事任何工作，每月固定收入僅
    有國民年金4,364元，業經其陳報在卷（本院卷第15、159、
    109、178頁），並有109年至110年度綜合所得稅各類所得資
    料清單、台灣土地銀行斗六分行活期性存款存摺內頁影本、
    客戶歷史交易明細查詢、勞保職保被保險人投保資料表（明
    細）及保險對象加保記錄明細表等在卷可參（本院卷第163-
    164、183-187頁，本院111年度司消債調字第89號卷【下稱
    調解卷】第31-37頁），堪認債務人係屬消債條例第2條所規
    定之消費者，而為消債條例適用之對象。且債務人於111年7
    月5日以書面向本院聲請調解，經本院以111年度司消債調字
    第89號受理後，嗣於111年8月18日調解不成立，亦有債務人
    提出之本院民事事件調解不成立證明書可證（本院卷第25頁
    ），並經本院依職權調閱上開調解卷宗，核閱無誤。債務人
    於上開調解不成立後為本件更生之聲請，本院自應綜合債務
    人之債務、收入、生活必要支出及財產狀況等，評估、判斷
    債務人依其客觀清償能力，是否對已屆清償期之債務有不能
    清償或不能清償之虞之情形。
㈡、債務人迄至111年8月17日對債權人凱基商業銀行股份有限公
    司負有債務金額520,092元、對債權人日盛國際商業銀行股
    份有限公司負有債務金額353,815元，迄至111年9月19日對
    債權人中國信託商業銀行股份有限公司負有債務金額358,43
　　4元，迄至111年9月21日對債權人臺灣新光商業銀行股份有
    限公司負有債務金額147,985元，迄至111年9月24日對債權
    人國泰世華商業銀行股份有限公司負有債務金額938,571元
　　，迄至111年9月27日對債權人華南商業銀行股份有限公司負
    有債務金額554,392元，迄至111年10月24日對債權人台北富
    邦商業銀行股份有限公司負有債務金額1,186,455元、對債
    權人兆豐國際商業銀行股份有限公司負有債務金額384,998
    元、對債權人京城商業銀行股份有限公司負有債務金額337,
　　338元、對債權人陽信商業銀行股份有限公司負有債務金額3
    42,804元，迄至111年10月25日對債權人滙豐(台灣)商業銀
    行股份有限公司負有債務金額604,283元，以及對債權人合
    作金庫商業銀行股份有限公司負有債務金額123,219元、對
    債權人台新資產管理股份有限公司負有債務金額78,001元，
    合計約為5,957,387元等情，有債務人提出之債權人清冊、
    財團法人金融聯合徵信中心當事人綜合信用報告（債務清理
    條例前置協商專用債權人清冊）及各債權人之陳報狀、債權
    計算書、債權憑證暨繼續執行紀錄表、債權證明文件等在卷
    可按（本院卷第17-21、63-157頁，調解卷第25-27、101-11
　　1、145、153-154、1872之1、189-193頁）。
㈢、又債務人陳報目前每月收入為國民年金給付4,364元，已如上
    述，而除上開所得外，亦查無債務人有其他固定收入，是本
    件債務人每月收入應以4,364元列計，爰以此作為認定債務
    人客觀清償能力之基準。另債務人陳報其居住於雲林縣，願
    以雲林縣每人每月最低生活費之1.2倍計算其個人生活所需
    ，即以衛生福利部所公告臺灣省111年最低生活費14,230元
    之1.2倍即17,076元作為標準，並提出其戶籍謄本、國民身
    分證影本為憑（本院卷第16、159頁，調解卷第21-23頁）。
    　
㈣、而債務人目前除每月國民年金收入外，名下僅有存款餘額計3
    27元，業據其陳明在卷，並有財產及收入狀況說明書、全國
    財產稅總歸戶財產查詢清單、斗六永安郵局存摺內頁及台灣
    土地銀行斗六分行活期性存款存摺內頁影本、客戶歷史交易
    明細查詢等資料在卷可參（本院卷第15、159、161-164、18
    3-187頁，調解卷第29頁）。本院審酌債務人之債務、財產
    、勞力、收入及必要生活費用支出，且債務人為39年3月24
    日出生，有其戶籍謄本載明在卷可按（調解卷第23頁），現
    年已72歲，而其目前之收入已不足支付其日常生活之必要費
    用等情，認債務人主張其有不能清償債務之情，足以採信
　　。況債務人已表示若准允更生程序，願意每月提出1,000元
    供各債權人依債權額比例受償之更生方案（本院卷第159-16
　　0、178頁）。因此，本院認有必要利用更生程序，調整其與
    債權人間之權利義務關係，而重建其經濟生活，予以經濟生
    活更生之機會。
四、綜上所述，本件債務人為消債條例第2條所規定之消費者，
    依其全部收支及財產狀況，客觀上有不能清償債務之情形。
    復債務人所積欠之無擔保或無優先權之債務總額未逾1,200
    萬元，且未經法院裁定開始清算程序或宣告破產，業如上述
    。此外，本件又查無債務人有消債條例第6條第3項、第8條
    或第46條各款所定駁回更生聲請之事由存在，則債務人聲請
    更生，洵屬有據，應予准許。又本件債務人業經裁定開始更
    生程序，爰並裁定命司法事務官進行本件更生程序，爰裁定
    如主文。
中　　華　　民　　國　　111 　年　　12　　月　　21　　日
              民事第二庭    法　　　官　黃一馨
上為正本係照原本作成
本件不得抗告
中　　華　　民　　國　　111 　年　　12　　月　　21　　日
                            書　記　官　鄭夙惠